臺灣嘉義地方法院交通事件裁定　　　　100年度交聲字第810號
原處分機關　交通部公路總局嘉義區監理所
異　議　人　林長宏
上列異議人即受處分人因違反道路交通管理處罰條例事件，對於
交通部公路總局嘉義區監理所民國100年9月8日所為之裁決處分
（處分案號：嘉監義裁字第裁76-L00000000號）聲明異議，本院
裁定如下：
    主  文
異議駁回。
    理  由
一、原處分機關略以：受處分人即異議人（下稱異議人）林長宏
    於民國99年7月20日2時22分許，駕駛車牌號碼DZ-9556號自
    用一般小客車，途經嘉義縣竹崎鄉○○村○○○○路279.8
    公里處，因酒後駕車肇事，送醫後經警囑咐醫師對其抽血檢
    驗之血液中酒精濃度高達284MG/DL，換算為吐氣酒精濃度為
    每公升1.42毫克，經嘉義縣警察局警員掣單舉發，原處分機
    關即交通部公路總局嘉義區監理所（下稱原處分機關）遂於
    100年9月8日以嘉監義裁字第裁76-L00000000號裁決書，依
    道路交通管理處罰條例第35條第1項第1款、第24條第1項第2
    款之規定，裁處異議人罰鍰新臺幣（下同）45,000元、吊扣
    駕駛執照，並應參加道路交通安全講習，處分並無違誤等語
    。
二、聲明異議意旨略以：異議人因酒後駕車遭臺灣嘉義地方法院
    檢察署檢察官以99年度偵字第6271號為緩起訴處分確定，緩
    起訴期間為1年，並書立悔過書，緩起訴期間期滿未經撤銷
    ，且監理站也處分吊扣駕照1年執行完畢，基於刑法「一罪
    不二罰」原則，請撤銷原處分其中罰鍰45,000元部分，諭知
    不罰等語。
三、按汽車駕駛人飲用酒類或其他類似物後其吐氣所含酒精濃度
    超過每公升0.25毫克或血液中酒精濃度超過百分之0.05以上
    者，不得駕車；汽車駕駛人，駕駛汽車經測試檢定有酒精濃
    度超過規定標準者，處15,000元以上60,000元以下罰鍰，並
    當場移置保管該汽車及吊扣其駕駛執照1年；汽車駕駛人，
    有道路交通管理處罰條例第35條第1項規定之情形者，應接
    受道路交通安全講習，道路交通安全規則第114條第2款、道
    路交通管理處罰條例第35條第1項第1款前段及同條例第24條
    第1項第2款分別定有明文。
四、經查：
（一）本件異議人林長宏於99年7月20日2時22分許，駕駛車牌號
      碼DZ-9556號自用一般小客車，途經嘉義縣竹崎鄉○○村
      ○○○○路279.8公里處，因酒後駕車肇事，送醫後經警
      囑咐醫師對其抽血檢驗之血液中酒精濃度高達284MG/DL
      ，換算為吐氣酒精濃度為每公升1.42毫克，經嘉義縣警局
      警員掣單舉發，原處份機關遂於100年9月8日以嘉監義裁
      字第裁76-L00000000號裁決書，依道路交通管理處罰條例
      第35條第1項第1款、第24條第1項第2款之規定，裁處異議
      人罰鍰45,000元、吊扣駕駛執照，並應參加道路交通安全
      講習等情，有本件裁決書1份附卷可稽，足認異議人確有
      上揭違規事實。且異議人因上開違規行為，另涉犯刑法第
      185條之3酒醉駕車之公共危險罪，經臺灣嘉義地方法院檢
      察署檢察官於99年8月26日以99年度偵字第6271號為緩起
      訴處分，緩起訴處分期間1年，異議人應書立悔過書，上
      開緩起訴處分期間業於100年9月7日期滿未據撤銷乙節，
      有上開緩起訴處分書、臺灣高等法院臺南分院檢察署99
      年度上職議字第4116號處分書、臺灣高等法院被告全國前
      案紀錄表各1份在卷可參。
（二）按行政罰法第26條規定：「一行為同時觸犯刑事法律及違
      反行政法上義務規定者，依刑事法律處罰之。但其行為應
      處以其他種類行政罰或得沒入之物而未經法院宣告沒收者
      ，亦得裁處之。前項行為如經不起訴處分或為無罪、免訴
      、不受理、不付審理之裁判確定者，得依違反行政法上義
      務規定裁處之。」即所謂一事不二罰原則，究其立法目的
      ，無非以一行為同時觸犯刑事法律及違反行政法上義務規
      定時，由於刑罰與行政罰同屬對不法行為之制裁，而刑罰
      之懲罰作用較強，依刑事法律處罰即足資警惕時，實無一
      事二罰再處行政罰之必要，但罰鍰以外之沒入或其他種類
      行政罰，因兼具維護公共秩序之作用，為達行政目的，行
      政機關仍得併予裁處。
（三）又按檢察官依刑事訴訟法第253條之2第1項第4、5款規定
      為緩起訴處分，命異議人向指定之公益團體、地方自治團
      體支付一定之金額或向指定之政府機關、政府機構、行政
      法人、社區或其他符合公益目的之機構或團體提供義務勞
      務，異議人係履行檢察官緩起訴處分命令，此等命令名義
      上雖非刑罰，但仍是一種特殊的處遇措施，對異議人名譽
      、心理、自由亦產生相當制約，並產生未經裁判即生終局
      處理案件之實質效果，性質上已係實質的制裁，應可實質
      該當行政法罰法第26條第1項所指「依刑事法律」之處罰
      ，若行政機關另依法行政裁罰，無異一罪二罰。惟若僅係
      依同法第2款「立悔過書」，應認係單純命被告書立悔過
      書，因該項緩起訴處分之遵守事項，其目的僅係在飭令被
      告應確實悔改不可再犯，並遵守法律規定，避免將來再犯
      致對他人人身安全及社會秩序造成危害，足見無造成被告
      受有財產上之積極減少，更非有增加被告義務負擔而拘束
      其自由之情形，實難認係對被告過去之違法行為予以制裁
      ，足認不具刑罰之懲罰作用。準此，被告僅單純接受「立
      悔過書」之執行，自難認業已依刑事法律而受到處罰，要
      屬無疑。
（四）綜上所述，本件異議人上開酒駕行為，經檢察官依刑事訴
      訟法第253條之2第1項第2款規定為緩起訴處分，並命異議
      人書立悔過書，異議人雖已履行前揭事項，然因接受「立
      悔過書」應不具刑罰意義，且核與刑罰之目的不同、種類
      殊異，非屬依刑事法律所為之處罰，據此則異議人就原處
      分關於罰鍰45,000元部分聲明異議，為無理由，應予駁回
      。
五、據上論結，應依道路交通管理處罰條例第87條第2項，道路
    交通事件處理辦法第18條，裁定如主文。
六、如不服本裁定，應於送達後5日內，向本院提出抗告狀。
中    華    民    國    100    年    9    月    30    日
                  交通法庭  法  官  葉淑儀
上列正本證明與原本無異。
如不服本裁定，應於裁定送達後5日內向本院提出抗告狀（應附
繕本）。
中    華    民    國    100    年    9    月    30    日
                            書記官  劉美娟